---
title: "Ajuste a la normal"
author: "Antonio Alonso-Ayuso"
date: "2023-04-24"
label: "ajuste_normal"
description: "En este ejercicio se proporcionan estadísticos descriptivos y gráficos univariantes de tres variables aleatorias y se pregunta sobre su ajuste a la distrubución normal y la existencia de puntos atípicos"
source: "Elaboración propia del autor de este ejercicio."
source_doi: ""
url: ""
author_orcid: "0000-0002-6130-3596"
language: "es"
level: "basic"
type: "mchoice"
domain:
  - generic
lesson:
  - exploratory data analysis
  - descriptive statistics
keywords:
 - univariate analysis
 - Normal distribution
 - box-plot
 - histogram
 - qq-plot
 - oulier data

version: 1
---



```{r data generation, echo = FALSE, results = "hide"}


## Objects for solutions explanations, ...:
questions <- solutions <- explanations <- type <- tol <- list()


## functions

grafica <- function(x,nvar){
  hist(x,proba=TRUE,main=paste("Histograma de ",nvar,sep=""))
  lines(seq(min(x),max(x),le=500),dnorm(seq(min(x),max(x),le=500),mean=mean(x),sd=sd(x)),col="red")
  boxplot(x, main=paste("Box-plot de ",nvar,sep=""))
  qqnorm(x,main=paste("qq-plot de ",nvar,sep=""))
  qqline(x)
}


seleccion <- function()
{
  nn1 <- sample(40:60,1)
  nn2 <- nn-nn1
  num <- 6
  ok <- FALSE
  while(!ok)
  {
    n <- runif(1)
    if (n < 1/num)               x <- c(rnorm(nn1,mean=100, sd= 10), rnorm(nn2,mean=60, sd= 20))
    if (1/num <= n && n < 2/num) x <- c(rnorm(nn,mean=sample(80:120,1), sd= sample(8:20,1)))
    if (2/num <= n && n < 3/num) x <- c(runif(nn,sample(30:50,1),sample(80:100,1)))
    if (3/num <= n && n < 4/num) x <- c(runif(nn1,sample(30:50,1),sample(80:100,1)),rnorm(nn2,mean=sample(50:60,1), sd= sample(8:20,1)))
    if (4/num <= n && n < 5/num) x <- c(rexp(nn1,0.1/sample(40:70,1)),rnorm(nn2,mean=sample(50:60,1), sd= sample(8:20,1)))
    if (5/num <= n && n < 6/num) x <- c(rnorm(nn,mean=sample(80:120,1), sd= sample(8:20,1)))
    if (shapiro.test(x)$p <=0.0005){
      ok <- TRUE
      rep1 <- FALSE
    }
    else if (shapiro.test(x)$p >=0.30){
      ok <- TRUE
      rep1 <- TRUE
    }
  }
  return(x)
}




## Checking validity
valid <- FALSE
while(!valid){

  nn <- sample(80:120,1)
  x <- seleccion()
  resp1 <- ifelse(shapiro.test(x)$p <=0.0005,FALSE,TRUE)
  y <- seleccion()
  resp2 <- ifelse(shapiro.test(y)$p <=0.0005,FALSE,TRUE)
  z <- seleccion()
  resp3 <- ifelse(shapiro.test(z)$p <=0.0005,FALSE,TRUE)

  bx <- boxplot(x, plot = FALSE)
  by <- boxplot(y, plot = FALSE)
  bz <- boxplot(z, plot = FALSE)

  if (any(is.na(c(shapiro.test(x)$p,shapiro.test(y)$p,shapiro.test(z)$p,
                  bx$out,by$out,bz$out)))){
    valid <- FALSE
  }

    valid <- TRUE


}



# pregunta 1 ----
questions[[1]] <- c("Las observaciones de la variable x se aproximan a una campana de Gauss.",
                    "Las observaciones de la variable y se aproximan a una campana de Gauss.",
                    "Las observaciones de la variable z se aproximan a una campana de Gauss.",
                    "El conjunto de observaciones de la variable x tiene datos atípicos.",
                    "El conjunto de observaciones de la variable y tiene datos atípicos.",
                    "El conjunto de observaciones de la variable z tiene datos atípicos."
                    )

solutions[[1]] <- mchoice2string(c(resp1,
                                 resp2,
                                 resp3,
                                 length(bx$out) > 0,
                                 length(by$out) > 0,
                                 length(bz$out) > 0
                                 ))
  

explanations[[1]] <- c(ifelse(resp1, "Las gráficas muestran una distribución simétrica, con la media similar a la mediana", 
                           "Los datos se alejan claramente de un patrón simétrico, unimodal y el qqplot no muestra una recta"),
                       ifelse(resp2, "Las gráficas muestran una distribución simétrica, con la media similar a la mediana", 
                           "Los datos se alejan claramente de un patrón simétrico, unimodal y el qqplot no muestra una recta"),
                       ifelse(resp3, "Las gráficas muestran una distribución simétrica, con la media similar a la mediana", 
                           "Los datos se alejan claramente de un patrón simétrico, unimodal y el qqplot no muestra una recta"),
                       ifelse(length(bx$out) > 0, "El Box-plot muestra puntos atípicos", "El Box-plot no muestra ningún dato atípico"),
                       ifelse(length(by$out) > 0, "El Box-plot muestra puntos atípicos", "El Box-plot no muestra ningún dato atípico"),
                       ifelse(length(bz$out) > 0, "El Box-plot muestra puntos atípicos", "El Box-plot no muestra ningún dato atípico")
)
                       
                       

type[[1]] <- "mchoice"
tol[[1]] <- "0"




```




Question
========

Se ha tomado una muestra de $`r nn`$ individuos a los que se les ha medido tres variables, $x$, $y$ y $z$. Se desea conocer si los datos se pueden ajustar a una campana de Gauss. para ello, se han calculado algunos estadísticos:


```{r, echo=FALSE}
summary(data.frame(x,y,z))
```

y los siguientes gráficos:

```{r, echo=FALSE,  fig=TRUE, fig.width=15, fig.height=15, fig.cap=""}
par(mfrow=c(3,3))
grafica(x,"x")
grafica(y,"y")
grafica(z,"z")
```


¿Cuál de las afirmaciones preguntas es correcta (puede haber más de una)?



```{r questionlist, echo = FALSE, results = "asis"}
answerlist(unlist(questions), markup = "markdown")
```

Solution
========


**Explicación específica:**

```{r solutionlist, echo = FALSE, results = "asis"}
answerlist(paste(unlist(explanations), ".", sep = ""), markup = "markdown")
```




Meta-information
================
extype: mchoice
exclozetype: `r paste(type, collapse = "|")`
exsolution: `r paste(solutions, collapse = "|")`
exname: ED1_Ajuste a la normal
exsection: Estadistica Descriptiva/Datos univariantes/1-ED1. Ajuste a la normal
extitle: ED2_Ajuste_Normal
extol: `r paste(tol, collapse = "|")`
expoints: 10
