---
title: "Matriz de covarianzas y regresión"
author: "Antonio Alonso-Ayuso"
date: "2023-04-29"
label: "matrizcov"
description: "En este ejercicio se proporcionan un conjunto de datos, las medias de sus variables y la matriz de varianzas covarianzas. Se hacen preguntas relativas al coeficiente de correlación, coeficiente de variación y la relación entre las variables de la tabla de datos."
source: "Elaboración propia del autor de este ejercicio."
source_doi: ""
url: ""
author_orcid: "0000-0002-6130-3596"
language: "es"
level: "exam"
type: "cloze"
domain: 
  - generic
lesson:
- exploratory data analysis
- descriptive statistics
keywords: 
- bivariate analysis
- coefficient of variation
- covariance

version: 1
---
  
  
  
```{r data generation, echo = FALSE, results = "hide"}
library(exams)
#options(OutDec = ",")
## DATA GENERATION

ok <- FALSE
while(!ok) {
  coin <- sample(c(1, -1), 1)
  
  X <- rnorm(100, runif(1,120, 180), 5)
  Y <- -126 + 1.11*X + rnorm(100, sd = 2)
  # Y <- sapply(X, function(x) rpois(1, round(x/2)))
  df <- data.frame(X, Y)
  
  S <- round(cov(df), 6)
  M <- round(colMeans(df), 2)
  
  sx <- sqrt(S[1,1])
  sy <- sqrt(S[2,2])
  
  covxy <- S[1,2]
  rho <- round(covxy/(sx*sy), 4)
  
  cvx <- round(sx/M[1],4)
  cvy <- round(sy/M[2], 4)
  
  v <- ifelse(coin == 1, coin, 2)
  v2 <- setdiff(1:2, v)
  
  
  if (any(is.na(c(rho,S,M)))){
    ok <- FALSE
  }
  
  ok <- rho <=1 & rho >= -1
  
  
  
  
}

## QUESTION/ANSWER GENERATION

questions <- solutions <- explanations <- tol <- type <- points <- list()

npregunta <- 1


# pregunta 1 ----
questions[[npregunta]] <- ""
solutions[[npregunta]] <- rho
explanations[[npregunta]] <- rho
type[[npregunta]] <- "num"
tol[[npregunta]] <- "0.0001"
points[[npregunta]] <- "2"
npregunta <- npregunta + 1


# Pregunta 2 ----
questions[[npregunta]] <- c("Cuanto más mide una persona, más pesa",
                            "Cuando menos mide una persona, más pesa",
                            "Las variables X e Y son independientes, no hay relación entre el peso y la altura",
                            "Existe relación positiva perfecta entre las variables",
                            "Existe relación negativa perfecta entre las variables",
                            "No hay relación lineal entre las variables X e Y")

solutions[[npregunta]] <- mchoice2string(c(
  ifelse(covxy > 0 & rho < 1, TRUE, FALSE),
  ifelse(covxy < 0 & rho > -1, TRUE, FALSE),
  FALSE,
  ifelse(rho == 1, TRUE, FALSE),
  ifelse(rho == -1, TRUE, FALSE),
  ifelse(covxy == 0, TRUE, FALSE)))

explanations[[npregunta]] <- c("Cuando la covarianza es positiva",
                               "cuando la covarianza es negativa",
                               "No se puede saber",
                               "Cuando el coeficiente de correlación es 1",
                               "Cuando el coeficiente de correlación es -1",
                               "Cuando la covarianza es cero")  
type[[npregunta]] <- "schoice"
tol[[npregunta]] <- "0"
points[[npregunta]] <- "1"
npregunta <- npregunta + 1



# Pregunta 3 ----
questions[[npregunta]] <- ""
solutions[[npregunta]] <- ifelse(v2 == 1, cvx, cvy)
explanations[[npregunta]] <- ifelse(v2 == 1, cvx, cvy)
type[[npregunta]] <- "num"
tol[[npregunta]] <- "0.0001"
points[[npregunta]] <- "1"


```


Question
========
  
  
En una determinada población se ha estudiado la relación entre las variables "X: Altura del sujeto" e
"Y: Peso del sujeto". 
Se ha obtenido una muestra de 100 sujetos, resultando el siguiente vector de medias $\boldsymbol{\overline X}$
  y matriz de varianzas-covarianzas $\boldsymbol{S}$:
  
  $$
  \begin{aligned}
\boldsymbol{\overline X} = \left [\begin{array}{c} `r M[1]`\\
                                  `r M[2]`\end{array}
                                  \right ] ; \;\;
\boldsymbol{S} = \left [\begin{array}{cc}
                        `r S[1,1]` & `r S[1,2]`\\
                        `r S[2,1]` & `r S[2,2]`
                        \end{array}\right ]
\end{aligned}
$$
  
Responda a las siguientes cuestiones sobre dichas variables estadísticas. Utiliza todos los decimales posibles en los cálculos intermedios y da la solución con 4 decimales (tolerancia: $\pm$ 0.0001).

a. Calcule el valor del coeficiente de correlación lineal entre el peso y la altura en esa población (2 puntos).
##ANSWER1##

b. Selecciona la afirmación más correcta (1 punto):
  ##ANSWER2##
  
  c. Calcule el valor del coeficiente de variación de `r c("X", "Y")[v2]` (1 punto).
##ANSWER3##


```{r questionlist, echo = FALSE, results = "asis"}
answerlist(unlist(questions), markup = "markdown")
```


Solution
========
  
  
  **Explicación general:**
  
  * La matriz de varianzas-covarianzas contiene en la diagonal las varianzas de las variables aleatorias, y fuera de la diagonal, las covarianzas:
  
  $$
  \boldsymbol{S} = \left [\begin{array}{cc}
                          S_x & S_{xy}\\
                          S_{xy} & S_y
                          \end{array}\right ].
$$
  
  * El coeficiente de correlación lineal se calcula como:
  
  $$r = \frac{S_{xy}}{s_{x}s_{y}},$$
  
  por lo que todos los datos se encuentran en la matriz $\boldsymbol{S}$.

* Si la covarianza es positiva, la relación es positiva, es decir, a más altura, más peso.
Si es negativa, la relación es negativas, es decir, a menos altura, más peso

* El coeficiente de variación es una medida relativa de la variabilidad que se calcula como cociente entre la
desviación típica $s$ y la media de $\bar x$. Cuidado: para calcular la desviación típica, hay que hacer la raíz cuadrada de la varianza, dato que también tenemos en $\boldsymbol{S}$.


**Explicación específica:**
  
```{r solutionlist, echo = FALSE, results = "asis"}
answerlist(paste(unlist(explanations), ".", sep = ""), markup = "markdown")
```


Meta-information
================
extype: cloze
exclozetype: `r paste(type, collapse = "|")`
exsolution: `r paste(solutions, collapse = "|")`
exname: ex_ord_grado_2020
exsection: Matriz de Varianzas-Covarianzas (examen)
extitle: Matriz de Varianzas-Covarianzas
extol: `r paste(tol, collapse = "|")`
expoints: `r paste(points, collapse = "|")`
exversion: 0.1
