---
title: "Regresión lineal"
author: "Antonio Alonso-Ayuso"
date: "2023-04-27"
label: "regresion"
description: "En este ejercicio se proporciona la media y la varianza de dos variables X e Y, y su coeficiente de correlación. Se pide la recta de regresión de Y frente a X."
source: "Elaboración propia del autor de este ejercicio."
source_doi: ""
url: ""
author_orcid: "0000-0002-6130-3596"
language: "es"
level: "basic"
type: "num"
domain:
- generic
lesson:
- descriptive statistics
keywords:
- bivariate analysis
- regression

version: 1
---


```{r data generation, echo = FALSE, results = "hide"}

## Objects for solutions explanations, ...:
questions <- solutions <- explanations <- type <- tol <- list()

## Checking validity
ok <- FALSE
while(!ok){
  n <- sample(35:65,1)
  mx <- runif(1, 40, 60); my <- runif(1, 200, 280)
  sx <- runif(1, 9, 12); sy <- runif(1, 44, 50)
  r <- round(runif(1, 0.6, 0.9), 2)
  x <- rnorm(n, mx, sd = sx)
  y <- (r * x/sx + rnorm(n, my/sy - r * mx/sx, sqrt(1 - r^2))) * sy

  mx <- round(mean(x)); my <- round(mean(y))
  r <- round(cor(x, y), digits = 2)
  if (r > 0.7) ok <- TRUE
  
  varx <- round(var(x)); vary <- round(var(y))

  b <- r*sqrt(vary/varx)
  a <- my-b*mx
  
  X <- round(runif(1, -10, 10) + mx)
  

  
  ## QUESTION/ANSWER GENERATION
  sol <- round(a+b*X,3)
  
  if (is.na(sol)){
    ok <- FALSE
  }
  
}




# Pregunta 1 ----

questions[[1]] <- ""
solutions[[1]] <- sol
explanations[[1]] <- paste0("La cantidad media que se espera que una empresa con ",  X,
" empleados invierta en formación continua es ", sol) 
type[[1]] <- "num"
tol[[1]] <- "0.01"



```


Question
========


Se ha tomado una muestra de `r n` empresas, de las que se ha obtenido el número de empleados $X$ y el gasto en formación continua $Y$ (en euros). La siguiente tabla muestra las principales estadísticas obtenidas de los datos:


|          |  variable $X$  |  variable $Y$  |
|:--------:|:--------------:|:--------------:|
| Media    | `r mx`         |   `r my`       |
| Varianza | `r varx`       | `r vary`       |


El coeficiente de correlación entre $X$ e $Y$ es igual a `r r`.

Utilizando un modelo de regresión lineal, ¿cuál sería la cantidad media que se espera que una empresa con `r X`  empleados invierta en formación continua? Nota: la tolerancia máxima admitida es $0.01$.


```{r questionlist, echo = FALSE, results = "asis"}
answerlist(unlist(questions), markup = "markdown")
```


Solution
========


  **Explicación general:**

  
En primer lugar, hay que determinar la recta de regresión $y_i = \beta_0 + \beta_1 \cdot x_i +  \varepsilon_i$. Los coeficientes de esta recta vienen datos por:

$$\begin{aligned}
& \hat \beta_1 = r \cdot \frac{s_y}{s_x} = 
`r r` \cdot \sqrt{\frac{ `r vary` }{`r varx`}} = `r round(b,5)`, \\
& \hat \beta_0 = \bar y - \hat \beta_1 \cdot \bar x = 
`r my` - `r round(b,5)` \cdot `r mx` = `r round(a,5)`.
\end{aligned}$$



Y, utilizando esta recta, la cantidad media que se espera que una empresa con `r X`  empleados invierta en formación continua es:
$$\begin{aligned}
\hat y = `r round(a,5)` + `r round(b,5)` \cdot `r X` = `r sol`.
\end{aligned}$$




**Explicación específica:**

```{r solutionlist, echo = FALSE, results = "asis"}
answerlist(paste(unlist(explanations), ".", sep = ""), markup = "markdown")
```

Meta-information
================
extype: num
exclozetype: `r paste(type, collapse = "|")`
exsolution: `r paste(solutions, collapse = "|")`
exname: ED2_Regresion
exsection: Estadistica Descriptiva/Datos bivariantes/1-ED2. Regresion
extitle: ED2_Regresion
extol: `r paste(tol, collapse = "|")`
expoints: 10

