---
title: "Intervalo de confianza y contraste de hipótesis con T-Student"
author: "Emilio L. Cano"
date: "2023-04-21"
label: "inferencia_t"
description: "En este ejercicio se proporcionan dos medias y dos desviaciones típicas, correspondientes a una característica de interés de dos tratamientos. Se deben responder preguntas sobre intervalos de confianza, tamaño muestral y contraste de hipótesis usando la distribución T-student."
source: "Elaboración propia del autor de este ejercicio."
source_doi: ""
url: ""
author_orcid: "0000-0002-6101-9755"
language: "es"
level: "exam"
type: "cloze"
domain:
- generic
lesson:
- inferential statistics
- hypothesis test
- confidence interval
keywords:
- t student
- confidence interval
- hypothesis test
- sample size

version: 1
---





```{r data generation, echo = FALSE, results = "hide"}


## Objects for solutions explanations, ...:
questions <- solutions <- explanations <- type <- tol <- list()

## Checking validity
valid <- FALSE
while(!valid){

  n1 <- sample(8:15, 1)
  n2 <- sample(8:15, 1)
  rm1 <- runif(1, 10, 200)
  rm2 <- rm1 * sample(c(1.08, 1.15), 1) #+ rnorm(1)
  rs1 <- runif(1, rm1*0.1, rm1*0.15)
  rs2 <- (rs1/rm1)*rm2
  x <- round(rnorm(n1, rm1, rs1), 1)
  y <- round(rnorm(n2, rm2, rs2), 1)
  alpha <- sample(c(0.1, 0.05, 0.01), 1)
  m1 <- round(mean(x), 4)
  m2 <- round(mean(y), 4)
  s1 <- round(sd(x), 4)
  s2 <- round(sd(y), 4)
  resA <- t.test(x, conf.level = 1-alpha)
  li <- round(resA$conf.int[1], 4)
  ls <- round(resA$conf.int[2], 4)
  tA <- round(qt(1 - alpha/2, df = n1 - 1), digits = 4)
  e <- round(abs(diff(resA$conf.int)*(1/5)))
  nopt <- ceiling(qnorm(1-alpha/2)^2*s1^2/e^2)
  sp2 <- ((n1-1)*s1^2 + (n2-1)*s2^2)/(n1+n2-2)
  res <- t.test(x, y, var.equal = TRUE, conf.level = 1-alpha, alternative = "greater")
  tAB <- res$statistic
  tAB2 <- (m1-m2)/(sqrt(sp2)*sqrt((1/n1+1/n2)))

  if (nopt < n1){
      valid <- FALSE
  }

  if (any(is.na(c(rs2,li,ls,res$statistic)))){
    valid <- FALSE
  }

  valid <- TRUE
  
  
  # round(tAB, 4) == round(tAB2, 4)
  if(res$statistic < qt(alpha, n1+n2-2)){
    rest <- "Se rechaza la hipótesis nula: el tratamiento B es mejor"
    sol4 <- "10"
  } else{
    rest <- "No se rechaza la hipótesis nula: no hay evidencia suficiente para afirmar que el tratamiento B sea mejor"
    sol4 <- "01"
  }


}


# Pregunta 1 ----

questions[[1]] <- ""
solutions[[1]] <- li
explanations[[1]] <- paste0("El intervalo de confianza para la media de la característica de interés con el tratamiento A es:", paste0("[", paste(resA$conf.int, collapse = "; "), "]"))
type[[1]] <- "num"
tol[[1]] <- "0.01"


# Pregunta 2 ----

questions[[2]] <- ""
solutions[[2]] <- ls
explanations[[2]] <- paste("El intervalo de confianza para la media de la característica de interés con el tratamiento A es:", paste0("[", paste(resA$conf.int, collapse = "; "), "]"))
type[[2]] <- "num"
tol[[2]] <- "0.01"


# Pregunta 3 ----

questions[[3]] <- ""
solutions[[3]] <- nopt
explanations[[3]] <- paste0("El tamaño de muestra si quisiéramos, para el mismo nivel de confianza, cometer un error inferior a ", e," unidades en la estimación anterior es de " ,nopt,".")
type[[3]] <- "num"
tol[[3]] <- "0"




# pregunta 4 ----
questions[[4]] <- c("Se rechaza la hipótesis nula: el tratamiento B es mejor",
                    "No se rechaza la hipótesis nula: no hay evidencia suficiente para afirmar que el tratamiento B sea mejor")

solutions[[4]] <- mchoice2string(c(ifelse(sol4 == "10", TRUE, FALSE),
                                   ifelse(sol4 == "01",TRUE, FALSE)))


explanations[[4]] <- c(rest,rest)


type[[4]] <- "schoice"
tol[[4]] <- "0"





```


Question
========

 En un experimento se quiere demostrar que el tratamiento B es mejor que el 
tratamiento A en el valor de una determinada característica de interés que se
quiere maximizar. Se selecciona una muestra aleatoria y se aplica, también aleatoriamente,
el tratamiento A a `r n1` elementos y el tratamiento B a `r n2`
elementos de la muestra. Se obtienen los siguientes estadísticos:


$$\bar x_A = `r m1`;\;  s_A = `r s1`$$

$$\bar x_B = `r m2`;\;  s_B = `r s2`$$


Se supone distribución normal y varianzas iguales pero desconocidas. Dispones además de los siguientes datos (tendrás que elegir el adecuado en cada caso, no se utilizan todos):

$$z_{`r 1-alpha`} = `r round(qnorm(1-alpha), 4)`;\; z_{ `r 1-alpha/2`} = `r round(qnorm(1-alpha/2), 4)`$$


$$t_{`r n1-1`; `r 1-alpha`} = `r round(qt(1-alpha, n1-1), 4)`;\; t_{`r n1`, `r 1-alpha`} = `r round(qt(1-alpha, n1), 4)`;\; t_{`r n1-1`; `r 1-alpha/2`} = `r round(qt(1-alpha/2, n1-1), 4)`;\; t_{`r n1`, `r 1-alpha/2`} = `r round(qt(1-alpha/2, n1), 4)`;\;$$



$$t_{`r n1+n2-2`; `r 1-alpha`}=`r round(qt(1-alpha, n1+n2-2), 4)`;\; t_{`r n1+n2`; `r 1-alpha`}=`r round(qt(1-alpha, n1+n2), 4)`;\;t_{`r n1+n2-2`; `r 1-alpha/2`}=`r round(qt(1-alpha/2, n1+n2-2), 4)`;\; t_{`r n1+n2`; `r 1-alpha/2`}=`r round(qt(1-alpha/2, n1+n2), 4)`$$

  Responda a las siguientes cuestiones sobre dichas variables aleatorias.
  
  
  **IMPORTANTE:** en el examen habrá que justificar y razonar las respuestas, no basta con "acertar" en el resultado del contraste.

 
  a.  Calcula el **límite inferior** del intervalo de confianza al `r 100*(1-alpha)`% para la característica de interés en el tratamiento A. 

  ##ANSWER1##

  b. Calcula el **límite superior** del intervalo de confianza al `r 100*(1-alpha)`% para la característica de interés en el tratamiento A. 
  
  ##ANSWER2##

  c. ¿Cuál debería ser el **tamaño de muestra** si quisiéramos, para el mismo nivel de confianza, cometer un error inferior a `r e` unidades en la estimación anterior? 
  
  ##ANSWER3##

  d. Realiza el **contraste de hipótesis** para evaluar si el tratamiento B es mejor que el tratamiento A y selecciona la respuesta verdadera:

  ##ANSWER4##


 

```{r questionlist, echo = FALSE, results = "asis"}
answerlist(unlist(questions), markup = "markdown")
```

Solution
========

**Explicación general:**

El intervalo de confianza al $`r 100 * (1 - alpha)`\%$ para la media de la 
característica de interés $\mu$ viene dado por:

$$
\begin{aligned}
& \left[\bar{x}_A \, - \, t_{n_{1}-1;`r 1-alpha/2`}\frac{s_{}}{\sqrt{n_{1}}}, \;
\bar{x}_A \, + \, t_{n_{1}-1;`r 1-alpha/2`}\frac{s_{}^2}{\sqrt{n_{1}}}\right] \\
&= \left[ `r m1` \, - \, `r tA`\frac{`r s1`}{\sqrt{`r n1`}}, \;
`r m1` \, + \, `r tA`\frac{`r s1`}{\sqrt{`r n1`}}\right] \\
&= \left[`r li`, \, `r ls`\right].
\end{aligned}
$$

El tamaño de muestra para estimar la media de una población viene dado por:

$$
n = \frac{z_{\frac{\alpha}{2}}^2\cdot s^2}{e^2}
$$

El contraste de hipótesis que se plantea es:

$H_0: \mu_A \geq \mu_B$
$H_1: \mu_A < \mu_B$

Si asumimos varianzas iguales, debemos calcular:

$$s_p^2=\frac{(n_1 -1)s_1^2+(n_2-1)s_2^2 }{n_1+n_2 - 2} = `r round(sp2, 4)`$$
El estadístico de contraste es:
$$t_c = \frac{\bar x_1 - \bar x_2}{s_p \sqrt{\frac{1}{n_1}+\frac{1}{n_2}}} = `r round(tAB, 4)`$$
Si $-t_c$ es menor que $-t_{n_1+n_2-2;  \alpha} = `r qt(alpha, n1+n2-2)`$, se rechaza la hipótesis
nula para un nivel de significación de $`r alpha`$. 


NOTA: usamos $\alpha$ y no $\alpha/2$ porque
el contraste es unilateral.

**Explicación específica:**

```{r solutionlist, echo = FALSE, results = "asis"}
answerlist(paste(unlist(explanations), ".", sep = ""), markup = "markdown")
```



Meta-information
================
extype: cloze
exclozetype: `r paste(type, collapse = "|")`
exsolution: `r paste(solutions, collapse = "|")`
exname: inferencia t
exsection: inferencia
extitle: Ejercicio examen t
extol: `r paste(tol, collapse = "|")`
expoints: 10

