---
title: "Matriz de covarianzas y regresión"
author: "Emilio L. Cano"
date: "2023-03-09"
label: matrizcov
description: En este ejercicio se proporciona un vector de medias y una matriz de
  covarianzas de un problema concreto de videojuegos y se deben responder algunas preguntas sobre la relación entre las variables,
  así como calcular la recta de regresión, interpretar los resultados y realizar predicciones.
source: Elaboración propia del autor de este ejercicio.
source_doi: ''
url: ''
author_orcid: "0000-0002-6101-9755"
language: es
level: exam
type: cloze
domain: videogames
lesson:
- exploratory data analysis
- descriptive statistics
keywords:
- bivariate analysis
- regression
- covariance
version: 2
---




# Instructions

**IMPORTANT**: Delete this section when using the template.

1. Change the metadata in the YAML header above. The categorization of each exercise is as follows:
  - domain. One exercise must have at least one domain and could have more than one
  - lesson. The typical lessons we have in data science. One exercise must have at least one lesson (tipycally only one, but can have more)
  - keywords. One exercise can have as many keywords as needed. They can be both domain-specific keywords or data-science-related keywords. They will be used to generate a set of random exercices matching the keywords.
  - type. The type of exercise (cloze for multiple questions)
  - level. Level of difficulty (exam, advanced, intermediate, basic)
  
The rest of the fields are self-explanatory

2. Generate random data for the exercise:

  - Please consider if the random process might produce errors in the code, or impossible results, or any other issue in the exercise. In this case, change the condition in the `while` statement and within it in order to be sure that the exercise is valid. One thing can be always be assesed is that the objects used for computing the solution are not `NA`.
  - Create the random data to be used in the solutions. It is in the chunk labelled `data generation` below. Important: keep the `echo` and `results` chunk options as they are. In this template there is just a toy example.
  - Save the solution of each question in an object named `solutions`, and the explanations for each answer in an object named `explanations`. For _cloze_ exercises, they should be a list. Please note that the solutions must be in the appropriate format according to the type of question:
      + Value for string or num questions
      + Sequence of 0s and 1s in choice questions
  - Save the tolerance and type of question
  - Randomness can also be included in the exercise statements. For example, save three options in a vector, and then select the solutions, explanations, and statements according to the randomly selectied option.

3. Write de Question statement. Please be sure that you keep the heading level under `Question` with `====` 

4. Include `##ANSWERn##` wherever you want the input of the student for question `n`. A text box or select list will be shown in Moodle. IMPORTANT: keep the answerlist empty for this item.

5. Write the answer list. This is what will be shown in the exercise for the student to fill out. One line per answer. For numeric and character questions, just an asterisk `*`. For simple choice or multiple choice questions, the choices.

6. Write the solutions. Write arbitrary text and code for the explanations of the solution. Use the correct data according to the randomization, as well as the statements if they were also randomized. If the solution includes R output, set the `comment = NA` option in the chunk header.

7. Write the meta information. If you follow the template, most of the data is generated automatically. The `exsection` field will be the one that will be shown in Moodle as category.

NOTE: an example with several type of questions can be found [here](https://www.r-exams.org/templates/lm3/).

  
  
```{r data generation, echo = FALSE, results = "hide"}
## data-generating process: 
## Two options: covariance zero or not zero
## Then generate a normal distribution sample and a correlated Poisson distribution sample

## Function for formatting numbers

fnum <- function(x, d = 2){
  format(round(x, d), scientific = FALSE, big.mark = ".", decimal.mark = ",")
}

## Objects for solutions explanations, ...:
questions <- solutions <- explanations <- type <- tol <- list()

## Checking validity
valid <- FALSE
while(!valid){
  ## code that generates data
  coin <- sample(c(1, -1), 1)
  
  X <- round(rexp(100, 1/120), 3)
  Y <- sapply(X, function(x){
    # rpois(1, round((x + max(1, rnorm(1, sd = 10)))/2)) + rpois(100, 100)
    rpois(1, round(x)) + sample(c(-1, 1), 1)*rpois(1, round(x)*0.4)
  } )
  df <- data.frame(X, Y)
  
  S <- round(cov(df), 2)
  M <- round(colMeans(df), 2)
  
  sx <- sqrt(S[1,1])
  sy <- sqrt(S[2,2])
  
  dice <- sample(1:6, 1)
  if(dice == 1){
    covxy <- 0
  }else if (dice == 2){
    covxy = sx*sy
  } else{
    covxy <- S[1,2]
  }
  
  covxy <- covxy*coin
  tipo_disparo <- ifelse(coin == 1, "realizado", "recibido")
  
  S[1,2] <- covxy
  S[2,1] <- covxy
  
  ## Objects for anwers
  rho <- round(covxy/(sx*sy), 4)
  
  cvx <- round(sx/M[1],4)
  cvy <- round(sy/M[2], 4)
  
  v <- ifelse(coin == 1, coin, 2)
  v2 <- setdiff(1:2, v)
  
  b <- round(covxy/(sy^2), 4)
  a <- M[1] - b*M[2]
  R2 <- rho^2 
  newx <- round(runif(1, min(X), max(X)), 1)
  haty <- unname(round(a + b*newx, 0))
  

  
  ## assess here if the solution is valid
  if(rho > -1 & rho <= 1 & sx > 0.1 & sy > 0.1 & haty > 1){
    valid <- TRUE
  }
}

# pregunta 1 ----
questions[[1]] <- c("Las variables tiempo en la escena y número de disparos son independientes",
                    "Las variables  tiempo en la escena y número de disparos no son independientes",
                    "Con la información proporcionada no se puede saber si las variables  tiempo en la escena y número de disparos son independientes",
                    "Ninguna es correcta")

solutions[[1]] <- mchoice2string(c(FALSE,
                    ifelse(covxy == 0, FALSE, TRUE),
                    ifelse(covxy != 0, FALSE, TRUE),
                    FALSE))
  

explanations[[1]] <- c("Solo con la covarianza no se puede determinar",
                    ifelse(covxy == 0, "No hay dependencia lineal, pero puede habarla de otro tipo", 
                           "Si fueran independientes, la covariana sería cero, cosa que no sucede"),
                    ifelse(covxy != 0, "Al ser la covarianza distinta de cero, sabemos que no son independientes", 
                           "La covarianza igual a cero no implica independencia (lo contrario sí"),
                    "Hay una correcta")

type[[1]] <- "schoice"
tol[[1]] <- "0"

# Pregunta 2 ----

questions[[2]] <- ""
solutions[[2]] <- round(covxy, 2)
explanations[[2]] <- "La covarianza es el valor que aparece fuera de la diagonal de la matriz"
type[[2]] <- "num"
tol[[2]] <- "0.1"

# Pregunta 3 ----

questions[[3]] <- ""
solutions[[3]] <- rho
explanations[[3]] <- "El coeficiente de correlación lineal se puede calcular como el cociente entre la covarianza y el producto de las desviaciones típicas, o como el coeficiente de regresión multiplicado por el cociente entre la desviación típica de la variable respuesta y la desviación típica de la variable explicativa"
type[[3]] <- "num"
tol[[3]] <- "0.0001"

# Pregunta 4 ----

questions[[4]] <-c("Cuando el tiempo en la escena aumenta, el número de disparos aumenta también, pero la relación no es exacta",
                    "Cuando el tiempo en la escena aumenta, el número de disparos disminuye, pero la relación no es exacta",
                    "Las variables tiempo en la escena y número de disparos son independientes, no hay relación entre ellas",
                    "Existe relación positiva exacta entre las variables",
                    "Existe relación negativa exacta entre las variables",
                    "No hay relación lineal entre las variables tiempo en la escena y número de disparos")

solutions[[4]] <-  mchoice2string(c(ifelse(covxy > 0 & abs(rho) != 1, TRUE, FALSE),
                    ifelse(covxy < 0 & abs(rho) != 1, TRUE, FALSE),
                    FALSE,
                    ifelse(rho == 1, TRUE, FALSE),
                    ifelse(rho == -1, TRUE, FALSE),
                    ifelse(covxy == 0, TRUE, FALSE)))
explanations[[4]] <- c("Cuando la covarianza es positiva",
                    "cuando la covarianza es negativa",
                    "No se puede saber",
                    "Cuando el coeficiente de correlación es 1",
                    "Cuando el coeficiente de correlación es -1",
                    "Cuando la covarianza es cero")  
type[[4]] <- "schoice"
tol[[4]] <- "0"

# Pregunta 5 ----

questions[[5]] <- ""
solutions[[5]] <- S[v,v]
explanations[[5]] <- "Las varianzas se encuentran en la diagonal de la matriz de covarianzas"
type[[5]] <- "num"
tol[[5]] <- "0"


# Pregunta 6 ----

questions[[6]] <- ""
solutions[[6]] <- ifelse(v2 == 1, cvx, cvy)
explanations[[6]] <- "El coeficiente de variación es el cociente entre la desviación típica y la media"
type[[6]] <- "num"
tol[[6]] <- "0.0001"

# Pregunta 7 ----

questions[[7]] <- ""
solutions[[7]] <- b
explanations[[7]] <- "La pendiente de la recta de regresión se puede calcular como el cociente entre la covarianza y la varianza de la variable explicativa, o como el producto del coeficiente de regresión por el cociente entre la desviación típica de la variable independiente entre la desviación típica de la variable dependiente"
type[[7]] <- "num"
tol[[7]] <- "0.0001"

# Pregunta 8 ----

questions[[8]] <- ""
solutions[[8]] <- haty
explanations[[8]] <- "Para hacer la predicción, se sustituye el valor de la variable independiente en la ecuación de la recta"
type[[8]] <- "num"
tol[[8]] <- "0"

# Pregunta 9 ----

questions[[9]] <- ""
solutions[[9]] <- round(R2*100, 1)
explanations[[9]] <- "El coeficiente de determinación $R^2$ es la proporción de variabilidad explicada por el modelo. Por tanto $R^2\\cdot 100$ es el porcentaje pedido. En el caso de la regresión lineal, $R^2 = r^2$"
type[[9]] <- "num"
tol[[9]] <- "0.01"

``` 


Question
========

Se han estudiado los registros de un cierto número de partidas jugadas en un juego de acción on-line. En una determinada escena del juego, se miden el número de disparos `r tipo_disparo` $(X)$ y el tiempo que el jugador permanece en la escena, bien porque pasa a la siguiente escena o porque termina el juego, $(Y)$.
Las variables aleatorias quedan caracterizadas por el siguiente vector de medias $\boldsymbol{\overline X}$
y matriz de varianzas-covarianzas $\boldsymbol{\Sigma}$:

$$\begin{aligned}
\boldsymbol{\bar X} = \left [\begin{array}{c} \bar X\\
                             \bar Y\end{array}
                             \right ]=
                             \left [\begin{array}{c} `r M[1]`\\
                             `r M[2]`\end{array}
                             \right ];
                             \;\; 
\boldsymbol{\Sigma} = \left [\begin{array}{cc}
                        `r fnum(S[1,1])` & `r fnum(S[1,2])`\\
                        `r fnum(S[2,1])` & `r fnum(S[2,2])`
                        \end{array}\right ]
\end{aligned}$$

Responda a las siguientes cuestiones sobre dichas variables aleatorias.

a. ¿Cuál de las siguientes afirmaciones con respecto a la independencia de las variables del juego es correcta?

  ##ANSWER1##

b. Indique el valor de la covarianza entre los disparos `r tipo_disparo`s y el tiempo en la escena: ##ANSWER2##

c. Calcule el valor del coeficiente de correlación lineal entre el número de disparos y el tiempo en la escena (redondeado a 4 cifras decimales): ##ANSWER3##

d. ¿Cuál de las siguientes opciones describe la relación entre las variables?

  ##ANSWER4##


e. Indique el valor de la varianza de la variable `r c("$X$", "$Y$")[v]`.

##ANSWER5##

f. Calcule el valor del coeficiente de variación de `r c("$X$", "$Y$")[v2]`, (redondeado a 4 cifras decimales):

  ##ANSWER6##

g. Calcule la recta de regresión del número de disparos sobre el tiempo en el juego. Introduzca el valor del coeficiente de regresión, es decir, la pendiente de la recta (redondeado a 4 cifras decimales).

##ANSWER7##

h. Haga una predicción del número de disparos para un valor del tiempo en el juego igual a `r newx` (redondeado a número entero).

##ANSWER8##

i. ¿Qué porcentaje de variabilidad del número de disparos es explicada por el tiempo en el juego en este modelo? (redondeado a 1 cifra decimal). IMPORTANTE: introducir solo un número, por ejemplo 99.9, en ningún caso el símbolo de porcentaje.

##ANSWER9##

```{r questionlist, echo = FALSE, results = "asis"}
answerlist(unlist(questions), markup = "markdown")
```

Solution
========


**Explicación general:**

- Si la covarianza es cero, sabemos que no existe dependencia **lineal** entre las variables, pero esto no implica que sean independientes. Por tanto, nos faltaría información para afirmar una cosa u otra. Sin embargo, si es distinta de cero, no pueden ser independientes. Porque si son independientes, entonces la covarianza es cero necesariamente.

- La matriz de varianzas-covarianzas contiene en la diagonal las varianzas de las variables aleatorias, y fuera de la diagonal, las covarianzas:

$$\boldsymbol{S} = \left [\begin{array}{cc}
s_x^2 & s_{xy}\\
s_{xy} & s_y^2
\end{array}\right ].$$

- El coeficiente de correlación lineal se calcula como:

$$r = \frac{s_{xy}}{s_x s_y},$$

por lo que todos los datos se encuentran en la matriz $\boldsymbol{S}$.

- El coeficiente de variación es una medida relativa de la variabilidad que se calcula como cociente entre la
desviación típica $s$ y la media de la variable $\bar x$. Cuidado: para calcular la desviación típica, hay que hacer la raíz cuadrada de la varianza, dato que también tenemos en $\boldsymbol{S}$.

- Los coeficientes de la recta $x = a +by$ se calculan como:

$$b = \frac{s_{xy}}{s_y^2} = b ; a = \bar x - b\cdot \bar y$$

- Para hacer una predicción, basta sustituir en la ecuación de la recta $y$ por su valor.

- El coeficiente de determinación $R^2$ representa el porcentaje de variabilidad explicada. En el caso de la regresión lineal simple, es igual al coeficiente de correlación al cuadrado, $r^2$, multiplicado por 100 para expresarlo en forma de porcentaje.

**Explicación específica:**

```{r solutionlist, echo = FALSE, results = "asis"}
answerlist(paste(unlist(explanations), ".", sep = ""), markup = "markdown")
```

Meta-information
================
extype: cloze
exclozetype: `r paste(type, collapse = "|")`
exsolution: `r paste(solutions, collapse = "|")`
exname: matrizcov_name
exsection: matrizcov_examen
extitle: Matriz de Varianzas-Covarianzas (videojuegos)
extol: `r paste(tol, collapse = "|")`
expoints: 10
